最高法院刑事判決　　　　　　　　九十四年度台上字第六六號
　　上　訴　人　甲○○
　　　　　　　　　　　　號
　　選任辯護人　王家鈺律師
上列上訴人因違反貪污治罪條例案件，不服台灣高等法院高雄分
院中華民國九十三年四月二十六日第二審更審判決（九十二年度
重上更(五)字第九十號，起訴案號：台灣高雄地方法院檢察署八十
七年度偵字第一七七六０號），提起上訴，本院判決如後：
    主  文
原判決撤銷，發回台灣高等法院高雄分院。
    理  由
本件原判決認定上訴人甲○○於民國七十九年八月至八十六年二
月間，任職高雄縣政府環境保護局（下稱高雄縣政府環保局）第
三課技士，職掌轄區內事業廢棄物管理、稽查、審查、輔導事業
單位廢棄物清理等業務，為依據法令從事公務之人員。其負責轄
區內設於高雄縣旗山鎮○○○路一七六之二號久太廢棄物處理股
份有限公司（下稱久太公司）之申請設置、操作許可之初審、層
轉及輔導、管制、稽查該公司事業廢棄物清理等業務，明知公務
員不得假借權力，以圖本身或他人之利益，竟明知違背法令，意
圖為自己之不法利益，並基於概括犯意，先於八十二年八月間某
日，因其借用同事張簡慶勳之福特牌自用小客車發生事故毀損，
為免付修車費用之不法利益，對於其輔導、管理、稽查久太公司
事業廢棄物之職權機會，在高雄地區某處要求久太公司業務經理
王志高（於八十三年年初離職，但繼續處理該公司部分業務）將
該車送修，修理費新台幣（下同）一萬六千五百八十元（起訴書
誤載為一萬六千五百八十二元），由王志高以久太公司交付之交
際零用金支付，並於八十二年八月二十三日向久太公司報銷支付
該筆修車費用；嗣久太公司因於八十三年四月二十五日遭勒令停
工，而其廢棄物操作許可證僅至八十三年九月二十日止，需經申
請展延或重新申請始能繼續處理一般事業廢棄物，詎上訴人仍承
前開同一犯意，於八十四年二月間，因其家中需用音響，對於其
負責操作許可之初審、層轉久太公司事業廢棄物之職權機會，在
高雄縣路竹鄉○○路一六六之一號住處，要求王志高代為購買組
合音響一組，亦由王志高以久太公司交付之交際零用金，購買音
響一台價款二萬六千五百元，並送至前開上訴人住處交予上訴人
，王志高並於八十四年二月二十三日向久太公司報銷支付購買該
音響之價款，對於主管之事務，直接圖得自己之不法利益價值共
為四萬三千零八十元等情。因而撤銷第一審關於上訴人部分之判
決，比較適用行為時法，改判論處上訴人連續依據法令從事公務
之人員，對於主管之事務直接圖利罪刑。固非無見。
惟查：(一)、科刑之判決書，其事實欄之記載，與理由內之敘述及
主文之宣告必須互相一致，否則即屬判決理由矛盾之違法，自足
構成撤銷之原因。原判決於事實欄記載「上訴人對於主管之事務
，直接圖得自己之不法利益價值共為四萬三千零八十元」，亦即
原判決認定修車費一萬六千五百八十元及購買音響價款二萬六千
五百元均為上訴人所圖得之「不法利益」。但理由欄又謂「被告
（上訴人）犯罪所得之音響一組，應依修正前貪污治罪條例第九
條規定，追繳發還被害人久太公司，……。另免付之修車費用，
因屬不正利益，並非財物，爰不予宣告沒收」云云（原判決第二
十一頁第二行至第五行），亦即認該音響一組係上訴人「所得財
物」，主文欄復依犯罪所得為上開之諭知，致事實欄之記載，與
理由欄之敘述及主文欄之宣告未儘一致，已有判決理由矛盾之違
法。(二)、據台灣省政府環境保護處八十三年十月十二日八三環四
字第五一一四五號函稱：「一……。二省府核發該公司（久太公
司）之廢棄物處理操作許可證有效期限至八十三年九月二十日止
，因期限已過，已屬不合法之機構，不得有營業之行為。三該公
司如重新提出申請設置廢棄物處理廠（場），請依『水源水質水
量保護區開發計畫環境影響評估審查作業要點』及『加強推動環
境影響評估後續方案』審慎審查，並勘查用地……」（原審重上
更(五)字卷第八十一頁）。另高雄縣環境保護局九十年十二月十九
日高縣環四字第０九二００三七七九五號函亦謂：「該公司（久
太公司）操作許可證有效期限至八十三年九月二十日止，故於上
開期限後，該公司已無許可證照，如該公司欲執業則必須重新申
請證照」等語。原判決復說明「久太公司操作許可證期限係至八
十三年九月二十日止，故於上開期限後該公司已無許可證照，如
該公司欲執業必須重新申請證照」（原判決第十六頁第三、四行
）。如均無訛，久太公司既自八十三年九月二十一日起，即屬「
不合法之廢棄物清理機構」，不能有清理廢棄物等營業行為，如
欲執業，必須重新申請證照，似徵該公司於此時已不可能以「申
請展延操作許可」方式繼續執業。茲原判決既亦未認定說明該公
司於八十三年九月二十一日以後曾重新申請證照，則上訴人於八
十四年二月間對該公司是否猶有「操作許可之初審及層轉」之職
權，而得認其圖利音響一組之行為，與其主管之上開事務具有密
切之相當因果關係，即非無深入詳酌餘地。實情為何？於上訴人
之利益有重大關係，原審未深入詳予查明，細心剖析，並於判決
理由內為必要之說明，遽認上訴人於八十四年二月間對該公司猶
有「負責操作許可之初審、層轉」之職權，其係利用該主管之事
務圖利云云，自嫌速斷而難昭折服。上訴意旨執此指摘原判決違
法，非無理由，認仍應發回更審，期臻翔適。
據上論結，應依刑事訴訟法第三百九十七條、第四百零一條，判
決如主文。
中    華　　民　　國　九十四　年　　一　　月　  六  　日
                      最高法院刑事第十一庭
                          審判長法官  張　淳　淙
                                法官  謝　俊　雄
                                法官  蘇　振　堂
                                法官  張　春　福
                                法官  呂　丹　玉
  本件正本證明與原本無異
                                      書  記  官
中　  華　　民　　國　九十四　年　　一 　 月　 十四   日
                                                      Ｃ
